臺灣高等法院刑事判決　　　　　　　　94年度上訴字第2638號
上　訴　人
即　被　告　戊○○
　　　　　　乙○○
上二人共同
指定辯護人　本院公設辯護人　丙○○
上列上訴人因強盜案件，不服台灣桃園地方法院93年度訴字第97
2號，中華民國94年2月17日第一審判決（起訴案號：台灣桃園地
方法院檢察署92年度偵字第16491號），提起上訴，本院判決如
下:
    主  文
原判決關於乙○○部分撤銷。
乙○○攜帶兇器，毀越牆垣竊盜，因脫免逮捕，而當場施以強暴
，未遂，處有期徒刑參年捌月。扣案之油壓剪壹支及外觀為暗紅
色之探照燈壹個均沒收。
其餘上訴駁回。
    事  實
一、戊○○前因攜帶兇器竊盜案件及夜間侵入住宅竊盜案件，經
    原審法院於民國（下同）90年3月12日，分別以90年度訴緝
    字第12號刑事判決判處有期徒刑10月、90年度易緝字第18號
    刑事判決判處有期徒刑2年8月，90年度訴緝字第12號刑事判
    決因撤回上訴而於90年6月22日確定，90年度易緝字第18號
    刑事判決經上訴後，由本院於90年7月17日以90年度上易字
    第1936號刑事判決撤銷原審判決，改判有期徒刑2年確定，
    嗣經本院於91年5月31日以91年度聲字第691號刑事裁定應執
    行之刑為2年8月，並於90年10月6日入監執行，92年8月28日
    縮短刑期假釋出獄（不構成累犯）。詎料仍不知悔改，在假
    釋期間與乙○○共同意圖為自己不法所有之犯意聯絡，於92
    年10月14日21時許，由乙○○攜帶外觀為暗紅色之照明用探
    照燈1個及客觀上可供兇器使用之油壓剪1支，至桃園縣蘆竹
    鄉○○路125號「聖杜立公司」所有之工廠，由乙○○破壞
    該工廠之鐵皮圍牆後，一同進入工廠欲竊取電纜線，2人使
    用工廠內部之鏈條式起重工具將電纜線勾出剪斷，尚未取出
    電纜線內覆之銅線時，因觸動該公司裝設之中興保全系統，
    中興保全公司即派遣柯主民、己○○及潘豪宗等3名保全人
    員前往查看，柯主民、己○○、潘豪宗抵達現場後，戊○○
    、乙○○各自為脫免逮捕，乙○○乃持手中之油壓剪朝己○○攻擊，當場施以強暴，致己○○受有下頷裂傷之傷害，而
    戊○○則以徒手毆打潘豪宗，當場施以強暴，潘豪宗受有臉
    部紅腫之傷害，嗣戊○○遭潘豪宗當場制服，乙○○則趁隙
    逃逸，並扣得前開油壓剪1把及外觀為暗紅色之探照燈1支（
    另1支探照燈不知為何人所有）。另循線查獲乙○○。
二、戊○○又於93年4月22日凌晨4時30分許之夜間時刻（該日日
    出時間為上午5時27分許），夥同年籍不詳綽號為「阿宏」
    、「阿明」之成年男子，共同基於意圖為自己不法所有之概
    括犯意，至桃園縣蘆竹鄉中福村19鄰福興21之3號有人居住
    之「六和電線電纜股份有限公司（以下簡稱六和公司）」之
    建築物內竊取該公司所有之廢鐵料約200公斤及樂器零件2箱
    ，市價約新台幣（下同）1萬餘元，戊○○等人將上揭所竊
    得之物品移至其等駕駛之藍色貨車上得手後，為居住於該公
    司廠區內之外籍勞工TAMACAY ROSS FEL IMON、RONQUILLO L
    ORD RINGOR、RANDO DEL MUNDO及GUMELA GLENN GEPANAGA
    等人發覺，戊○○為脫免逮捕，乃於現場臨時拾得之鐵條1
    支持向TAMACAY ROSS FEL IMON攻擊，當場施以強暴，惟因
    TAMACAY ROSS FEL IMON閃避得宜並揮拳反擊戊○○，擊中
    戊○○臉部及身體，嗣戊○○於現場遭制服逮捕，而綽號「
    阿宏」、「阿明」等人則駕車連同所竊得之物乘隙逃逸。
三、案經己○○告訴及桃園縣政府警察局大園分局報請台灣桃園
    地方法院檢察署檢察官偵查起訴。
   理  由
一、訊據上訴人即被告戊○○、乙○○就犯罪事實一部分，固坦
    承有共同攜帶扣案之油壓剪1把及探照燈1支進入聖杜立公司
    所有之工廠竊盜未遂等情，惟均矢口否認有為脫免逮捕，而
    當場對己○○、潘豪宗施以強暴，致己○○受有下頷裂傷，
    潘豪宗受有臉部紅腫等傷害之犯行，被告乙○○辯稱伊一進
    去聖杜立公司後，保全人員就來了，伊沒有拿東西打己○○
    ，那時候廠區很黑，有機具，可能是己○○自己撞到機具而
    受傷云云，被告戊○○則辯稱我在行竊的時候，3位保全人
    員就跑進來，1個拿警棍打我的後背，1個壓著我，另外1個
    去追乙○○，我沒有動手打潘豪宗云云。又訊據被告戊○○
    就犯罪事實二之部分，固坦承有與年籍不詳綽號「阿宏」、
    「阿明」等人，於前開犯罪事實二所載之時間，至六和公司
    行竊等情，惟辯稱我們並未竊得任何東西，而且當時有2個
    外籍勞工衝出來，其中有1個有拿東西，外籍勞工TAMACAY R
    OSS FEL IMON就拿他朋友手上的東西打我，我都沒有反抗云
    云。經查:
(一)犯罪事實一部分：證人己○○於原審法院審理時具結證稱略
    以：92年10月14日晚間9時許，我跟潘豪宗接獲公司的指示
    到聖杜立公司察看，抵達現場後發現面對工廠的左手邊有1
    個空廠房，它的外圍是用鐵皮圍起來的，鐵皮被掀開，約可
    到我腰部之高度，我跟潘豪宗進去工廠，聽到裡面有人在抽
    電纜線的聲音，我拿手電筒往聲音發出來的地方照過去，就
    有1個人開始跑給我們追，另外1個竊賊也跑出來，他們2個
    竊賊跑到鐵捲門處，沒有路可以跑，各自轉過頭往我們這邊
    打過來，乙○○拿手上的東西，不知道是電纜線或是破壞剪
    （應指油壓剪）朝我這邊猛揮了幾下，身體並朝我移動，打
    到我的下巴，我就昏迷約5秒鐘，我爬起來的時候，就發現
    我的同事潘豪宗已經制服戊○○，乙○○已經跑掉了，我知
    道潘豪宗臉上有紅腫等語（見原審卷第128至137頁），而證
    人潘豪宗亦於原審法院審理時證稱略以：當天保全的總公司
    系統告訴我們那邊有狀況，我跟己○○一起到聖杜立公司，
    我們到現場以後，先在廠房四周巡視，看有無被破壞，然後
    我們聽到裡面有人在用工具剪東西的聲音，我跟己○○進去
    廠區裡面先開電燈，打開電燈後並沒有看見什麼東西，但是
    我們走進去廠區裡面沒有開電燈的地方，去那邊巡視走到1
    個地方的時候，被告2個人就突然從暗的地方往有電燈的辦
    公室方向跑去，我看到戊○○拿手電筒、乙○○拿剪電纜線
    的工具（應指油壓剪），我們在後面追，我們有1個支援的
    保全員姓柯，站在那邊，被告2人就往我跟己○○這邊跑，
    我們向前要抓他們就跟他們發生扭打，我是抓到戊○○，他
    有用手打到我的臉頰，我就拿我的警棍打他，我的臉頰有紅
    腫，我並沒有去驗傷，我打到戊○○以後，戊○○就說他不
    跑了，我叫戊○○蹲下來，我轉頭看己○○，己○○剛從地
    上爬起來，己○○的下巴有流血，己○○告訴我他是被乙○○打到才流血，我叫己○○顧住戊○○，我去追乙○○，但
    是我並沒有抓到乙○○等語（見原審卷第160至165頁），證
    人己○○與潘豪宗2人之證言互核均相符，且證人己○○、
    潘豪宗與被告2人素無怨隙，當無故為虛偽證述而冒偽證刑
    責之虞，另扣案油壓剪經被告戊○○聲請送請內政部警政署
    刑事警察局鑑定，其剪嘴處斑跡，則呈弱陽性血跡反應，有
    該局94年11月4日刑醫字第0940139033號函附於本院卷可參
    ，則證人己○○、潘豪宗之證言自屬可採。雖被告戊○○以
    證人身份於本院具結證稱油壓剪不是被告乙○○帶來的，他
    也沒有拿油壓剪打傷保全人員云云（見本院94年11月29日審
    理筆錄），惟與被告戊○○於警詢中供稱乙○○帶1支油壓
    剪進去，有看到1名保全人員被乙○○打傷，左邊下巴流血
    等語（見92年度偵字第16491號卷第5頁背面至第6頁），而
    被告乙○○於警訊自承油壓剪是伊帶的等語（見同上偵卷第
    10 頁背面），2人於警訊所供相符，是以戊○○於警訊時之
    製作及外部環境為觀察具特別可信之情況，應認其警訊具證
    據能力。復參之證人己○○、潘豪宗上揭於原審之證述，顯
    然被告戊○○於本院之證言，係為迴護被告乙○○之詞，自
    無足採。而證人己○○遭被告乙○○持油壓剪朝其攻擊後，
    受有下頷裂傷等傷害，有敏盛綜合醫院大園分院診斷證明書
    1 份附卷可參（見同上偵卷第20頁），此外復有現場照片8
    幀及扣案油壓剪1把、外觀為暗紅色之探照燈1支等物附卷可
    憑（見同上偵卷第23至26、35頁），從而，被告2人就犯罪
    事實一所載之攜帶兇器、毀越牆垣竊盜未遂，因脫免逮捕而
    當場對證人己○○、潘豪宗施以強暴之事證明確，犯行均堪
    認定。被告2人辯稱並沒有為脫免逮捕，而攻擊傷害他人云
    云，均為卸責之詞，不足採信。
(二)犯罪事實二部分：被告戊○○於警詢時自承「伊有與阿宏進
    入工廠內搬出工廠外再由阿明將鐵搬上車」、「約搬15公斤
    就被發現」等語（見93年度偵字第7089號卷第5頁背面)，且
    查證人即六和公司管理員甲○○於原審法院審理時具結證稱
    略以：93年4月22日凌晨5時左右，我們六和公司失竊了廢鐵
    料及一些電鍍好的樂器零件，因為隔壁工廠有錄影機，我去
    他們那邊看錄影帶的內容發現東西被搬上車子，然後車子直
    接開走，還掉了1箱東西下來，我們公司的廢鐵料是鐵架直
    接裝在裡面，鐵架是在失竊前1天晚上推進去的，隔天早上
    發現的時候，發現數量有少，我們大門的地方有發現廢鐵，
    但大門所發現的廢鐵數量並不是所遺失廢鐵的全部數量，清
    點後，我們公司也遺失了兩箱樂器零件等語（見原審卷第
    124 至128頁），復有現場照片8幀附卷可憑（見同上偵卷第
    25至28頁），堪認被告自該公司所竊取之物料，已入其實力
    支配之下而行竊得逞，被告戊○○辯稱沒有偷到東西云云，
    顯不足採。再查，證人即外籍勞工TAMACAY ROSS FEL IMON
    於原審法院審理具結證稱略以：93年4月22日早上4點有在六
    和電線電纜股份有限公司蘆竹鄉之工廠之工作地點發現有人
    行竊，我跟幾位外籍勞工是住在那邊，我的同事RONQUILL0
    LORD RINGOR聽到外面有異狀，我先跟RONQUILL0 LORD RING
    OR在裡面確認小偷有幾位，我們看到3個小偷，2個人在工廠
    裡面拿東西，拿給外面另外1個人，他們來回大概搬了3次，
    我跟RONQUILL0 LORD RINGOR就一起從我們房間開門出去，
    那2個小偷發現我跟RONQUILL0 LORD RINGOR，然後就2個人
    對2個人，戊○○打我，另一個小偷打RONQUILL0 LORD RING
    OR，當時戊○○有拿1條鐵的東西要打我，但是並沒有打到
    我，我有揮拳反擊，擊中戊○○的臉跟身體，而我也有搶到
    戊○○手上所拿的東西，然後再拿那個東西打戊○○的頭等
    語（見原審卷第138至142頁），證人TAMACAY ROSS FEL IMO
    N為外籍人士，與被告戊○○素無怨隙，當無故意設詞陷害
    被告戊○○之可能，則證人TAMACAY ROSS FEL IMON之證言
    應可採信，復有被告戊○○持以攻擊證人TAMACAY ROSS FEL
    IMON之鐵條扣案足憑（見同上偵卷第45頁），被告戊○○辯
    稱伊並無為脫免逮捕而攻擊證人TAMACAY ROSS FEL IMON云
    云，顯為卸責之詞，不足採信。從而，被告戊○○就犯罪事
    實二夥同年籍不詳之綽號「阿宏」、「阿明」等成年人，進
    入六和公司工廠行竊既遂後，被告戊○○為脫免逮捕，而當
    場對證人TAMACAY ROSS FEL IMON施以強暴之犯行，事證明
    確，犯行洵堪認定。
二、論罪科刑：
(一)犯罪事實一所扣案之油壓剪1把係鐵製長狀堅硬之物，有相
    片1張在卷可稽，如被告乙○○或戊○○持以行兇，客觀上
    足以對人之生命、身體、安全構成威脅，顯為具危險性之兇
    器。又依證人丁○○於原審法院審理時所述；「（問: 照片
    上所示在地上的電纜線原先都是被包裹在配線槽裡？），答
    ：是的」、「電纜線原本架設在配線槽裡，我們去檢查的時
    候，發現電線已經被抽出配線槽」、「照片內細的電纜線應
    該是2邊被剪斷，粗的只有單一頭被剪斷」等語（見原審卷
    第120至123頁）及證人潘豪宗證述：「聽到廠房裡面有人用
    工具在剪東西」、「（問：為何可以確定用工具在剪東西的
    聲音?）答：因為有東西掉在地上的聲音」、證人己○○證
    述：「我跟潘豪宗進入工廠，聽到裡面有人在抽電纜線的聲
    音」、「（你如何知道是抽電纜線的聲音？）因為很大聲，
    一聽就知道」等語（見原審卷第130、161至162頁），足徵
    卷附照片所示之電纜線應係被告中之1人所剪斷而掉落地面
    無誤，被告戊○○堅稱電纜線非其所剪斷，核屬卸責之詞，
    洵無可取，然案發現場固有遭被告2人剪斷之電纜線，惟遭
    剪斷之電纜線，有僅一頭遭剪斷，一頭尚聯結配線槽者2條
    ，或2頭剪斷掉落於地面者5條，顯見被告2人係於接續實施
    電纜線之抽取剪斷行為，任令電纜線隨意掉落地面之際，即
    為人察覺，就掉落地面上之電線，實難認定已建立全然之持
    有支配關係，就尚與配線槽相連之電纜線，自是未取得持有
    支配力，故被告2人此部分所為應屬竊盜未遂。而被告2人於
    竊盜被發覺後，為脫免逮捕，當場分別對己○○、潘豪宗施
    以強暴，是核被告2人所為係攜帶兇器、毀越牆垣竊盜未遂
    ，而為脫免逮捕而當場施以強暴之行為，依刑法第329條規
    定，有刑法第321條第1頊第2款、第3款之情事，係犯同法第
    330條第1項、第2項之加重準強盜未遂罪，公訴人認被告2
    人竊盜既遂，尚有未洽。又扣案之油壓剪1把係鐵製長狀堅
    硬之物，有相片1張在卷可稽，以之對人施暴，足以造成客
    體之傷害，任人均知，而被害人己○○亦受有下頷裂傷2公
    分之傷害，有敏盛綜合醫院大園分院診斷證明書1份附卷可
    參（見92年度偵字第16491號卷第20頁），被害人亦陳稱該
    傷口縫了6針等情（見同上偵卷第15頁背面），則被害人所
    受之傷勢顯然並非於逃逸中為脫免逮捕，因抗拒而對他人所
    造成之輕微傷害，被告乙○○就此部分有傷害之犯意，至為
    明灼，且經被害人提出告訴（見同上偵卷第15頁背面），則
    被告乙○○就傷害被害人己○○部分自應論以刑法第277條
    第1項之普通傷害罪。被告乙○○所犯加重準強盜未遂罪與
    普通傷害罪，其間有方法結果之牽連關係，應從一重之加重
    準強盜未遂罪處斷。公訴人就被告乙○○傷害部分雖未經引
    用起訴法條，惟此部分與起訴部分有裁判上一罪之關係，基
    於審判不可分之原則，此部分應為起訴效力所及，本院自應
    一併審究，併此敘明。另被告2人以共犯竊盜著手實施，然
    因事跡敗露，於行竊之際遭人發現而各自逃逸，於逃逸中有
    無因脫免逮捕而施強暴等行為，應各自觀察並分別評價，縱
    均有施強暴情事，亦難認於倉皇逃離現場之際，被告等尚有
    餘暇為犯意之聯絡及行為之分擔，準此，就擬制之罪即不能
    成立共同正犯，被告僅須各自就自身所犯之加重準強盜未遂
    罪，負其刑責，併此說明。
(二)犯罪事實二部分，被告戊○○與綽號「阿宏」、「阿明」等
    人將已竊得之物移置於車上，顯然就所竊得之物已建立全然
    之持有支配關係，自應成立竊盜既遂，雖嗣後因事跡敗露，
    被告戊○○當場遭人逮捕，而其餘同夥駕車連同所竊得之物
    逃離現場，仍無礙於被告戊○○此部分竊盜既遂之犯行。而
    六和公司工廠內有證人即外籍勞工TAMACAY ROSS FEL IMON
    及RONQUILL0 LORD RINGOR等人居住其內，應為有人居住之
    建築物，且被告許全輝與綽號「阿宏」、「阿明」等成年人
    共3人結夥於93年4月22日凌晨4時許入內行竊，當天日出時
    間應為早上5時27分許，此有行政院交通部中央氣象局中華
    民國93年日出日沒時刻表1份附卷可參（見原審卷第179至18
    0頁），故被告戊○○行竊之時間，應屬「夜間」無誤，是
    被告戊○○結夥3人，於夜間侵入有人居住之建築物竊盜，
    為脫免逮捕而當場施以強暴之行為，依刑法第329條規定，
    有刑法第321條第1項第1款、第4款之情事，係犯同法第330
    條第1項、第2項之加重準強盜罪。另被告戊○○為脫免逮捕
    而施強暴等行為，與竊盜共犯綽號「阿宏」、「阿明」等人
    不能成立準強盜罪之共同正犯，理由同上所載，而扣案之鐵
    條1支，係被告戊○○為脫免逮捕而臨時於現場拾得之物，
    非被告戊○○所有，業據被告戊○○於原審審理時供述明確
    （見原審卷第168頁），既非被告戊○○為竊盜之基礎犯行
    所攜帶之兇器，自無從論以加重之態樣，併予敘明。
(三)按刑法第56條之連續犯得以一罪論者，行為人主觀上必須具
    備整體故意，才有可能構成連續犯，亦即行為人必須在第1
    個單一行為結束之前，即對於導致整體犯罪結果之個別行為
    之時間、地點、違反方式以及被害人等均有所認識，並且決
    意經由數個同樣之單一行為，1個接1個地實現犯罪目的，始
    具有整體故意。被告戊○○雖先後犯有刑法第330條第1項、
    第2頊之加重準強盜未遂罪及同條第1項之加重準強盜既遂罪
    ，惟衡諸一般經驗法則，實難想像被告戊○○於第1次加重
    準強盜未遂罪之犯行完成之前，會產生日後行竊如遭人發覺
    ，為脫免逮捕而施以強暴、脅迫之行為，亦即被告戊○○是
    否為脫免逮捕而施以強暴、脅迫之行為，係取決於行竊時是
    否遭他人發覺，孰難事先可以得知，故本院認被告先後2次
    加重準強盜之行為，顯非基於概括犯意反覆為之，並不構成
    連續犯，被告戊○○先後2次犯行，雖均係觸犯刑法330條之
    構成要件，但犯意顯為各別產生，應分論併罰之，公訴人認
    係連續犯，亦有未合。
三、原審就被告乙○○部分以其事證明確，因而予以論罪科刑，
    固非無見，惟查，原判決就被告乙○○傷害己○○部分疏未
    一併審酌，尚有未合，被告乙○○上訴，猶執陳詞指摘原判
    決此部分不當，雖無理由，惟原判決既有前揭可議，自應由
    本院將原判決此部分撤銷改判。爰審酌審酌被告乙○○犯罪
    之動機、目的、手段及犯後並未坦承犯行等一切情狀，量處
    被告乙○○如主文第2項所示之刑。犯罪事實一扣案之油壓
    剪1把及外觀為暗紅色之探照燈1個，為被告乙○○所有且係
    被告2人供犯準強盜罪中竊盜行為所用之物，應依刑法第38
    條第1項第2款之規定宣告沒收，另犯罪事實一扣案之探照燈
    1個，被告2人均否認為其所有，亦非違禁物，爰不為沒收之
    諭知。
四、原審就被告戊○○部分以其罪證明確，本同上見解，適用刑
    法（原審贅引第28條）第330條第1項、第2項、第329條，審
    酌被告戊○○犯罪之動機、目的、手段，犯後並未坦承犯行
    等一切情狀，就犯罪事實一部分，被告戊○○攜帶兇器，毀
    越牆垣竊盜，因脫免逮捕，而當場施以強暴，未遂，處有期
    徒刑3年8月；就犯罪事實二部分，被告戊○○於夜間侵入有
    人居住之建築物，結夥3人以上竊盜，因脫免逮捕，而當場
    施以強暴，處有期徒刑7年2月。犯罪事實一扣案之油壓剪1
    把及外觀為暗紅色之探照燈1個，為被告乙○○所有且係被
    告2人供犯準強盜罪中竊盜行為所用之物，應依刑法第38 條
    第1項第2款之規定宣告沒收。並定其應執行應執行有期徒刑
    10年8月，扣案之油壓剪1支及外觀為暗紅色之探照燈1個均
    沒收。至犯罪事實一扣案之探照燈1個，被告2人均否認為其
    所有，亦非違禁物，爰不為沒收之諭知（另犯罪事實二扣案
    之鐵條1支，被告戊○○否認為其所有，亦非違禁物，爰不
    為沒收之諭知，原審疏未敘明，併予補正），經核並無不合
    。被告戊○○上訴猶執陳詞指摘原判決此部分不當，為無理
    由，應予駁回。
據上論斷，依刑事訴訟法第369條第1項、第368條、第364條、第
299條第1項前段，刑法第330條第1項、第2項、第329條、第38條
第1項第2款，判決如主文。
本案經檢察官謝英民到庭執行職務。
中　　華　　民　　國　　94　　年　　12     月　 13　　日
                  刑事第三庭審判長法  官  洪光燦
                          　　　　法　官  王詠寰
　　                              法  官  江振義
以上正本證明與原本無異。
如不服本判決，應於收受送達後10日內向本院提出上訴書狀，其
未敘述上訴之理由者並得於提起上訴後10日內向本院補提理由書
（均須按他造當事人之人數附繕本）。
　                                書記官  陳玉嬋
中　　華　　民　　國　　94　　年　　12　　月　　13　　日
附錄本案論罪科刑法條全文如下：
中華民國刑法第329條 (準強盜罪)
竊盜或搶奪，因防護贓物、脫免逮捕或湮滅罪證，而當場施以強
暴脅迫者，以強盜論。
中華民國刑法第330條第1項、第2項
犯強盜罪而有第321條第1項各款情形之一者，處七年以上有期徒
刑。
前項之未遂犯罰之。
